【裁判字號】    97,消債更,683
【裁判日期】    980724
【裁判案由】    聲請更生程序
【裁判全文】
臺灣高雄地方法院民事裁定           97年度消債更字第683號
聲  請  人  甲○○
上列當事人因消費者債務清理事件聲請更生，本院裁定如下：
    主  文
聲請駁回。
聲請費用由聲請人負擔。
    理  由
一、聲請意旨略以：聲請人因消費借貸、信用卡或現金卡契約，
    負有如附表所示債務，其中無擔保或無優先權之債務總額未
    逾新台幣（下同）1,200 萬元。因有不能清償債務情事，前
    於民國95年間，已提出債權人清冊，依中華民國銀行公會會
    員辦理消費金融案件無擔保債務協商機制，以書面向最大債
    權金融機構即台灣土地銀行股份有限公司 (下稱土地銀行)
    請求共同協商債務清償方案，同意自95年2月起，以分120期
    ，利率3.5％，於每月10日償還19,425 元之方式，清償前開
    債務；惟當時並未納入土地銀行崗山分行及台北富邦銀行高
    雄分行連保貸款，因此，協商之後每月除需負擔協商款19,4
    25元外，尚需負擔土地銀行13,313元、台北富邦銀行4,455
    元及民間分期攤還款8,000 元，共計45,193元。又聲請人目
    前每月平均月薪約為63,044元，除需負擔前述還款金額外，
    尚需負擔個人生活支出及扶養費用，入不敷出。另聲請人於
    更生聲請前，再依消費者債務清理條例（下稱消債條例）之
    規定，向最大債權金融機構中國信託商業銀行股份有限公司
     (下稱中國信託)申 請前置協商等語。
二、按債務人不能清償債務或有不能清償之虞，且無擔保或無優
    先權之債務總額未逾新臺幣1200萬元者，於法院裁定開始清
    算程序或宣告破產前，得向法院聲請更生，消債條例第3 條
    、第42條第1 項分別定有明文。又聲請更生或清算不合程式
    或不備其他要件者，法院應以裁定駁回之，但其情形可以補
    正者，法院應定期間先命補正，復為同條例第8 條所明定。
三、聲請人固以前情主張，惟查：
  (一)聲請人主張其曾與附表一至十四所示銀行，依中華民國銀
      行公會會員辦理消費金融案件無擔保債務協商機制達成分
      期還款之協議，惟另有土地銀行崗山分行及台北富邦銀行
      高雄分行連保貸款以及民間借貸債務，業據聲請人提出協
      議書、無擔保債務還款計劃、財團法人金融聯合徵信中心
      債務清理條例前置協商專用債權人清冊、當事人查詢個人
      信用報告回覆書、聲請人之債權人清冊、民間債權借據（
      見本院卷第23頁到第26頁、第30頁至第42頁、第12頁、第
      87頁至第90頁、第43頁），足認屬實。
  (二)又聲請人前置協商不成立之原因為「曾參與銀行公會協商
      機制成立」乙節，亦有上開前置協商退件通知函在卷可稽
      （詳卷第123 頁），堪予認定。故本件所應審酌者為聲請
      人是否有不能清償債務或不能清償之虞之情形。
  (三)聲請人雖主張伊自96年12月至97年3月，平均月薪約為63,
      044元，惟聲請人於95、96年度之總收入分別為923,583元
      及933,380 元（平均月薪各為76,965元、77,782元），有
      95年、96年度綜合所得稅各類綜合清單在卷可參（見本院
      卷第16至17頁），堪予認定。又聲請人提出之薪資單至多
      僅能證明96年12月至97年3 月間之收入狀況，然短期收入
      狀況尚不足客觀反應聲請人之真實償債能力，是本院認應
      以96年度平均月薪為計算收入之標準。因此，聲請人平均
      月收入應為77,782元。
  (四)此外，就聲請人之必要生活支出部份，固據其提出相關單
      據附卷（詳卷第50頁至51頁、第57頁至59頁、第60頁至67
      頁）為證，惟其並未提出全部憑證以資證明，無從審酌是
      否均屬必要之費用。倘參酌消債條例之立法目的，係為使
      不幸陷入經濟困境之人得以清理債務、重建生活，並在清
      理過程中能保有符合人性尊嚴之最低基本生活，而非維持
      債務人過去慣常之寬裕生活，是於評估履行原協商方案是
      否顯有重大困難時，並非由聲請人任意主張其基本生活費
      用之數額，否則將造成揮霍無度以致清償能力降低，反而
      易使更生程序無從進行。因此，本院審酌聲請人居住在臺
      灣省高雄縣，認應以內政部所公告之98年度台灣省每人每
      月最低生活費用9,660 元為標準，計算聲請人每月必要之
      生活費用及扶養費用始為合理，逾此部分則難謂為必要費
      用。
  (五)另聲請人主張需負擔其子蔡竺諺 (19歲)每月5,000元之扶
      養費用，固據其提出教育費繳費證明等為證（見本院卷第
      57頁至59頁），惟並未提出全部憑證以資證明，依上開說
      明蔡竺諺每月生活費用亦應以9,660 元計算；而按蔡竺諺
      之扶養義務人有2 人，倘參酌聲請人之配偶謝瑞虹95、96
      年度總收入分別為831,512 元、904,012 元 (平均月薪各
      為69, 293 元、75,334元)， 有謝瑞虹95年、96年財政部
      高雄市國稅局綜合所得稅各類綜合清單 (見卷第121 頁至
      第122 頁)在 卷可參。因此，本院認聲請人主張應由其負
      擔蔡竺諺每月5,000 元之扶養費用，尚堪採信。
  (六)從而，依聲請人平均月收入為77,782元，扣除其個人生活
      費用及扶養費用後尚餘63,112元（計算式：77,782元－9,
      660－5,000元＝63,112元）可供運用，足以負擔聲請人先
      前主張每月除需負擔95年之協商清償方案19,425元外，尚
      需清償土地銀行13,313元、台北富邦銀行高雄分行4,455
      元及民間借貸8,000 元，共計45,193元 (計算式：19,425
      元+13,313 元+4,455元+ 8,000 元=45,193 元)之 月付金
      額，是其尚無不能償債務或有不能清償之虞之情事。
四、綜上，本件聲請人依現有收入，扣除基本生活支出後，尚難
    謂無剩裕金額以償還債務。此外，聲請人亦無法證明其確有
    不能清償債務或有不能清償之虞等情，應屬聲請更生之要件
    不備，且又無從補正，依首揭條文之意旨，自應駁回其更生
    之聲請，爰裁定如主文。
五、依消費者債務清理條例第8 條前段、第15條，民事訴訟法第
    95 條 、第78條，裁定如主文。
中    華    民    國    98    年    7     月  24      日
                  民事第五庭  法  官      李昭彥
上為正本係照原本作成。
本裁定已於98年7 月24日公告，如不服本裁定，應於公告之翌日
起10日內，以書狀向本院提出抗告，並繳納抗告費新臺幣1 千元
。
中    華    民    國    98    年    7     月    24    日
                              書  記  官  吳雅琪
附表：
┌──┬────────────┬────────┬───────┐
│編號│債權人                  │金額（新台幣）  │種    類      │
├──┼────────────┼────────┼───────┤
│1   │中國信託                │481,696 元      │信用卡、現金卡│
│    │                        │                │、信用貸款    │
├──┼────────────┼────────┼───────┤
│2   │美國運通銀行及美國運通信│304,117 元      │信用卡、信用貸│
│    │用卡                    │                │款            │
├──┼────────────┼────────┼───────┤
│3   │國泰世華銀行            │189,000 元      │信用貸款      │
├──┼────────────┼────────┼───────┤
│4   │高雄銀行                │111,000 元      │信用貸款      │
├──┼────────────┼────────┼───────┤
│5   │土地銀行                │274,021元       │現金卡、信用貸│
│    │                        │                │款            │
├──┼────────────┼────────┼───────┤
│6   │台新銀行                │79,000 元       │現金卡        │
├──┼────────────┼────────┼───────┤
│7   │台北新光銀行            │77,738 元       │信用卡        │
├──┼────────────┼────────┼───────┤
│8   │玉山銀行                │40,393 元       │信用卡        │
├──┼────────────┼────────┼───────┤
│9   │遠東銀行                │38,480元        │信用卡        │
├──┼────────────┼────────┼───────┤
│10  │萬泰銀行                │26,865 元       │現金卡        │
├──┼────────────┼────────┼───────┤
│11  │匯豐(原中華)銀行        │4,000 元        │現金卡消費借貸│
├──┼────────────┼────────┼───────┤
│12  │渣打銀行                │224,245 元      │信用卡        │
├──┼────────────┼────────┼───────┤
│13  │台北富邦銀行            │39,275 元       │信用卡        │
├──┼────────────┼────────┼───────┤
│14  │聯邦銀行                │115,917 元      │信用卡        │
├──┼────────────┼────────┼───────┤
│15  │台北富邦銀行            │1,345,000 元    │保證債務      │
├──┼────────────┼────────┼───────┤
│16  │土地銀行                │102,000 元      │保證債務      │
├──┴────────────┼────────┴───────┤
│       合       計            │3,452,747元                     │
└───────────────┴────────────────┘


司法院資訊處製作；財團法人民間司法改革基金會備份。
